臺灣士林地方法院行政訴訟判決　
111年度交字第70號
原      告  林家妤  
被      告  臺北市交通事件裁決所

代  表  人  蘇福智  
訴訟代理人  楊承達  
上列當事人間交通裁決事件，原告不服被告中華民國111年1月14
日北市裁催字第22-A00ZW7571號裁決，提起行政訴訟，本院判決
如下：
    主      文
被告中華民國一一一年一月十四日北市裁催字第二二─Ａ００ＺＷ七五
七一號裁決關於罰鍰超過新臺幣壹仟元部分撤銷。
原告其餘之訴駁回。
訴訟費用新臺幣參佰元，由被告負擔三分之一，餘由原告負擔。
被告應給付原告新臺幣壹佰元。 　　　　
    事實及理由
壹、程序事項：
　　本件原告因不服被告於民國111年1月14日以北市裁催字第22
    -A00ZW7571號違反道路交通管理事件裁決書（下稱原處分）
    ，裁處其罰鍰新臺幣（下同）1,300元，提起行政訴訟，依
    行政訴訟法第237條之1規定，應適用交通裁決事件訴訟程序
    ，本院並依同法第237條之7規定，爰不經言詞辯論，逕為判
    決。
貳、實體事項：
一、爭訟概要：
　　臺北市政府警察局松山分局（下稱舉發機關）交通分隊員警
    認原告於110年2月26日7時47分許，駕駛車牌號碼000-0000
    號普通重型機車（下稱系爭A車），在臺北市○○區○○街00號
    ，和訴外人俞經浩駕駛之車牌號碼000-0000號普通重型機車
    （下稱系爭B車）發生交通事故，雙方無人受傷，而有「汽
    車駕駛人駕駛汽車肇事，無人受傷或死亡而未依規定處置」
    之違規事實，遂於110年3月30日填製臺北市政府警察局掌電
    字第A00ZW7571號舉發違反道路交通管理事件通知單（下稱
    舉發通知單）依職權舉發原告，並記載應到案日期為110年5
    月14日前。原告未於應到案日期前向被告陳述意見或聽候裁
    決，經舉發機關查復違規事實屬實，被告乃於111年1月14日
    作成原處分，依道路交通管理處罰條例第62條第1項規定，
    裁處原告罰鍰1,300元。原告不服，於111年2月10日向被告
    提出申訴，經舉發機關函復違規事實屬實，遂提起本件行政
    訴訟。
二、原告起訴主張：
　㈠案發當日伊與系爭B車都因為綠燈要左轉，而伊遭對方從後方
    碰撞，雙方機車皆倒下，其碰撞力道輕微，伊見對方是年輕
    人便不打算追究並先行離開，未料對方卻報警，伊回原地做
    筆錄並重申沒有交通事故，依據交通事故而肇事之定義為「
    車輛、動力機械或大眾捷運系統車輛在道路上行駛，致有人
    受傷或死亡，或致車輛財物損壞之事故」。伊一向奉公守法
    ，只要是確定事實之罰單皆會繳納，惟本案裁決依法無據，
    系爭A車後方被碰撞，對方未保持車距還通知警察，若任對
    方因暴戾之氣濫用公權力，傷及無辜，歪曲事實，浪費警力
    與社會資源。究為事件發生抑或事故，望法官明鑑。伊並無
    肇事違規亦無未依規定處置等語。
　㈡並聲明：原處分撤銷。
三、被告答辯略以：
　㈠卷查原告於前揭時、地，確有駕駛系爭A車與系爭B車發生交
    通事故，經舉發機關交通分隊執勤員警接獲通報前往處理，
    拍照採證、製作現場圖、談話紀錄表等，據以分析、舉發。
    有關原告陳述內容，按道路交通事故處理辦法第3條已明列
    肇事後之處置方式，又道路交通管理處罰條例第62條第1項
    之立法目的，係在於保存肇事現場相關證據，俾日後釐清肇
    事責任歸屬，是肇事駕駛人應視現場具體情形，依前揭規定
    為必要處置。而於無人傷亡且車輛尚能行駛之情形，無論肇
    事責任誰屬，均有義務停留肇事現場，縱未立刻與對造當事
    人會晤，亦應採取必要措施，並即向警察機關報告，以維己
    身及對造之權益，並釐清肇事責任。經檢視雙方談話紀錄表
    ，系爭A車駕駛人經警方通知回到現場，陳述沿新中街南往
    北行駛要左轉富錦街，碰撞部位不清楚，認為小擦撞，息事
    寧人先離去，未留下聯絡資訊、對方沒有同意其離去，足見
    駕駛人對於事故之發生業已確認，另查雙方對肇事經過陳述
    不一，且該處無監視器、行車紀錄器或目擊者證詞可供釐清
    ，爰雙方肇事原因不予分析研判，原告駕駛系爭A車肇事，
    無人受傷或死亡而未依規定處置，依道路交通管理處罰條例
    第62條第1項舉發，尚無違誤。綜上，本件違規行為，應堪
    認定，被告依法裁處，並無違法之情事。
　㈡並聲明：原告之訴駁回。
四、本院之判斷：
　㈠按「汽車（機車同，參同條例第3條第8款）駕駛人駕駛汽車
    肇事，無人受傷或死亡而未依規定處置者，處新臺幣一千元
    以上三千元以下罰鍰…」，道路交通管理處罰條例第62條第1
    項前段定有明文。再按「（第1項）發生道路交通事故，駕
    駛人或肇事人應先為下列處置：一、事故地點在車道或路肩
    者，應在適當距離處豎立車輛故障標誌或其他明顯警告設施
    ，事故現場排除後應即撤除。…四、不得任意移動肇事車輛
    及現場痕跡證據。但無人傷亡且車輛尚能行駛，或有人受傷
    且當事人均同意移置車輛時，應先標繪車輛位置及現場痕跡
    證據後，將車輛移置不妨礙交通之處所。五、通知警察機關
    ，並配合必要之調查。但無人受傷或死亡且當事人當場自行
    和解者，不在此限。（第2項）前項第四款車輛位置及現場
    痕跡證據之標繪，於無人傷亡且車輛尚能行駛之事故，得採
    用攝影或錄影等設備記錄。」，道路交通事故處理辦法第3
    條第1項第1款、第4款、第5款、第2項亦有明定。
　㈡經查，原告駕駛系爭A車，於上揭時、地，與系爭B車發生交
    通事故，雙方無人受傷，而有「汽車駕駛人駕駛汽車肇事，
    無人受傷或死亡而未依規定處置」等情，有舉發通知單、舉
    發機關111年2月17日北市警松分交字第1113032929號函、臺
    北市政府警察局道路交通事故肇事人自首情形紀錄表、舉發
    機關松山分隊疑似道路交通事故肇事逃逸追查表、舉發機關
    道路交通事故當事人登記聯單、臺北市政府警察局道路交通
    事故初步分析研判表、臺北市政府警察局A3類道路交通事故
    調查紀錄表、A3類道路交通事故調查紀錄表、舉發機關交通
    分隊道路交通事故補充資料表、道路交通事故現場圖、臺北
    市政府警察局道路交通事故照片黏貼紀錄表、舉發機關111
    年4月19日北市警松分交字第1113037292號函、駕駛人基本
    資料等件附卷可稽（見本院卷第58、72-97、108、122頁）
    。
　㈢原告雖主張：當日伊與系爭B車都因為綠燈要左轉，而伊遭對
    方從後方碰撞，雙方機車皆倒下，其碰撞力道輕微，伊見對
    方是年輕人便不打算追究並先行離開，未料對方卻報警，伊
    回原地做筆錄並重申沒有交通事故，本案裁決依法無據等語
    。按道路交通管理處罰條例第62條第1項課予駕駛人肇事後
    為適當處置義務之立法目的，在於保存肇事現場相關證據，
    俾日後釐清肇事責任歸屬，是肇事駕駛人應視現場具體情形
    ，依前揭規定為必要處置。而於無人傷亡且車輛尚能行駛之
    情形，當事人未當場自行和解時，無論肇事責任誰屬，均有
    義務停留肇事現場，採取必要措施，並向警察機關報告，以
    維己身及對造權益，釐清肇事責任。經查，原告並不否認其
    駕駛系爭A車與系爭B車於上開時、地發生碰撞，其未留在現
    場而先行離開（見本院卷第10、133頁），則其有駕駛系爭A
    車肇事，未依規定處置之事實，應堪認定。原告雖主張本件
    並非交通事故等語。按「本辦法用詞，定義如下：一、道路
    交通事故：指車輛、動力機械或大眾捷運系統車輛在道路上
    行駛，致有人受傷或死亡，或致車輛、動力機械、大眾捷運
    系統車輛、財物損壞之事故。」，道路交通事故處理辦法第
    2條第1款定有明文。所謂道路交通事故係指車輛在道路上行
    駛，致有人受傷或死亡，或致車輛、財物損壞之事故，則車
    輛發生碰撞，有致人受傷、車輛或物品損壞之可能，即應依
    同辦法第3條規定處置，以釐清肇事責任，不得以一己主觀
    判斷認無人受傷、車輛財物損壞之情形而離開現場，原告此
    部分主張，應非可採。從而，原告駕駛系爭A車，於上開時
    、地，與系爭B車發生碰撞，未依規定處置之事實，應堪認
    定。　 
　㈣又依道路交通管理處罰條例第92條第4項授權訂定發布之違反
    道路交通管理事件統一裁罰基準及處理細則第2條第1、2項
    規定：「處理違反道路交通管理事件之程序及統一裁罰基準
    依本細則之規定辦理。」、「前項統一裁罰基準，如附件違
    反道路交通管理事件統一裁罰基準表」。依原告行為時之裁
    罰基準表（109年11月30日施行），就「汽車駕駛人駕駛汽
    車肇事，無人受傷或死亡而未依規定處置」，分別依「期限
    內」、「逾越應到案期限30日內」、「逾越應到案期限30日
    以上60日以內」、「逾越應到案期限60日以上」繳納或到案
    聽候裁決、逕行裁決處罰者規定，裁罰金額分別為1,000元
    、1,100元、1,200元、1,300元。上開處理細則及裁罰基準
    表均屬授權命令，其立法目的及功能，乃為防止處罰機關枉
    縱或偏頗，用以維持裁罰之統一性與全國因違反道路交通管
    理事件受處罰民眾之公平，不因裁決人員不同，而生偏頗，
    寓有避免各裁罰機關於相同事件恣意為不同裁罰，於憲法上
    保障人民財產權之意旨並無牴觸，亦無違反法律保留原則。
    又此裁罰基準表，除情節特別嚴重者外，已就有關到案聽候
    裁決之時間，其可能衍生危害交通安全之輕重不同，區分期
    限內或逾越應到案期限不同期間，繳納罰鍰或到案聽候裁決
    、逕行裁決處罰者等不同情形，分別訂定不同之裁罰標準，
    其作為原則性或一般性之裁量基準，核與母法規範目的尚無
    牴觸，亦未逾越授權範圍。經查，本件舉發通知單記載應到
    案日期為110年5月14日前（見本院卷第58頁），然該舉發通
    知單於110年5月26日始送達原告居所臺北市○○區○○路000號
    （見本院卷第104頁，此為原告警詢時陳述其居所，見本院
    卷第86-88頁），原告於舉發通知單所載應到案日期後始收
    受舉發通知單，自無得以遵循之應到案日期，本件被告認原
    告「逾越應到案期限60日以上」未到案逕行裁處罰鍰1,300
    元，並無所據，是罰鍰超過1,000元部分，即有違誤，應予
    撤銷。 
五、綜上所述，本件原告於前揭時、地，確有「汽車駕駛人駕駛
    汽車肇事，無人受傷或死亡而未依規定處置」之違規事實，
    員警所為舉發並無違誤，被告依道路交通管理處罰條例第62
    條第1項規定，對原告作成原處分之裁罰，即非無據。然原
    處分有關罰鍰1,300元部分，應有違誤，已如前述，本院爰
    將原處分有關罰鍰超過1,000元之部分予以撤銷，其餘部分
    （即罰鍰1,000元）並無違法之處，原告訴請撤銷為無理由
    ，應予駁回。
六、本件判決基礎已臻明確，兩造其餘之攻擊防禦方法經本院斟
    酌後，核與判決不生影響，無一一論述之必要，併予敘明。
七、本件第一審裁判費為300元，因兩造各有部分勝訴、部分敗
    訴，本院審酌上情，認本件訴訟費用應由被告負擔三分之一
    ，原告負擔三分之二。爰確定原告應給付被告之訴訟費用額
    如主文第三項後段所示。
七、據上論結，本件原告之訴為一部有理由，一部無理由，依行
    政訴訟法第237條之7、第237條之8第1項、第237條之9第1項
    、第236條、第104條，民事訴訟法第79條，判決如主文。
中　　華　　民　　國　　111 　年　　6 　　月　  30 　 日
　　　　　　　　　行政訴訟庭　法　官　林宜靜
以上為正本係照原本作成。
如不服本判決，應於判決送達後20日內，向本院提出上訴狀並表
明上訴理由（原判決所違背之法令及其具體內容或依訴訟資料可
認為原判決有違背法令之具體事實），其未載明上訴理由者，應
於提出上訴後20日內向本院補提理由書（上訴狀及上訴理由書均
須按他造人數附繕本，如未按期補提上訴理由書，則逕予駁回上
訴），並應繳納上訴裁判費新臺幣750元。
中　　華　　民　　國　　111 　年　　6 　　月　  30 　 日
                              書記官  鍾堯任